臺灣彰化地方法院民事裁定
110年度法字第14號
聲  請  人  張鑫達  




上列聲請人聲請變更財團法人張炳耀環境永續發展基金會捐助章
程事件，本院裁定如下：
    主  文
財團法人張炳耀環境永續發展基金會捐助章程第二條、第五條及
第十二條准予變更為如附表所示修正後條文。
聲請人其餘聲請駁回。
聲請程序費用新臺幣壹仟元由聲請人負擔。
    理  由
一、聲請意旨略以：聲請人為財團法人張炳耀環境永續發展基金
    會（下稱張炳耀基金會）之董事，張炳耀基金會因其捐助章
    程有所定之組織不完全或重要之管理方法不具備之情形，業
    經董事會民國110年8月16日第1屆第10次會議決議修訂捐助
    章程通過，並報經主管機關准予變更，修正前後條文對照表
    如附表所示，爰依民法第62條規定，並檢具主管機關許予函
    、第1屆第10次董事會議事錄、簽到簿、修正前後之捐助章
    程、捐助章程修正對照表、法人登記證書等件影本，聲請裁
    定准予變更上述捐助章程條文為如附表所示修正後條文等語
    。
二、按財團之組織及其管理方法，由捐助人以捐助章程或遺囑定
    之。捐助章程或遺囑所定之組織不完全，或重要之管理方法
    不具備者，法院得因主管機關、檢察官或利害關係人之聲請
    ，為必要之處分；又為維持財團之目的或保存其財產，法院
    得因捐助人、董事、主管機關、檢察官或利害關係人之聲請
    ，變更其組織，民法第62條、第63條分別定有明文。次按財
    團法人為他律法人，如其捐助章程所定之組織不完全，或重
    要之管理方法不具備，或為維持財團之目的，保存其財產，
    而必須變更章程者，應先依前揭規定，聲請法院裁定，然如
    係不屬於上述事項之章程變更，則須取得事業主管機關之許
    可，方得聲請該管法院辦理章程變更登記，此觀民法第59條
    之規定意旨自明（最高行政法院77年度判字第2069號裁判參
    照）。故民法所定就財團之管理監督事由，僅限於「財團之
    組織不完全」、「財團之重要管理方法不具備」或「為維持
    財團之目的或保存其財產」等項。而所謂「財團組織不完全
    者」，如財團內部之董事會之組織不完全，例如章程未定明
    董事人數者；所謂「重要之管理方法者」，例如董監事之任
    免方式、董事會執行事務之決議方法及財團財產之管理方法
    等。於適用上均應由法院視個案具體情況，以財團得否正常
    推展業務為客觀之裁量，其必要與否並應注意比例原則。如
    依其捐助章程已就如何解決財團法人管理上之問題為詳盡具
    體之規定，或依法另有相關因應之機制，即無遽以援引民法
    之前開規定，聲請法院為處分或變更其組織之必要（最高法
    院85年度台抗字第320號裁定意旨參照），此即參酌民法第5
    9條規定，僅須取得主管機關許可後，向法院登記處辦理變
    更登記即可。
三、經查，聲請人聲請准予將張炳耀基金會捐助章程如附表「修
    正後條文」欄第2條、第5條、第12條所示內容變更：第2條
    係變更業務目的，與維持財團之目的事項有關；第5條及第1
    2條係刪除監察人之設置，屬重要管理之方法，其變更後內
    容與財團法人之立法精神、民法有關法人之規定並不違背，
    合於民法第62條第2項規定，應予准許。
四、至於附表「修正後條文」欄所示第1條之名稱變更，僅為文
    字變動；第11、13至17條所示之修正內容，僅係條次變更，
    經核均與財團法人「組織不完全」、「重要管理方法不具備
    」、「維持財團之目的或保存其財產」等事項無涉，依上開
    說明，此部分屬無庸法院裁定許可之事項，基金會向主管機
    關申請獲得許可後，即得逕備法定文件，向本院登記處聲請
    辦理變更登記即可，毋庸先向本院民事庭聲請裁定變更捐助
    章程。故此部分，聲請人向本院民事庭聲請裁定准許變更，
    即於法未合，應予駁回。
五、依非訟事件法第21條第1項前段、第24條第1項，裁定如主文
    。
中　　華　　民　　國　　110 　年　　10　　月　　29　　日
                  民事第三庭    法  官  鍾孟容
以上正本係照原本作成。
如不服本裁定應於裁定送達後10日內向本院提出抗告狀，並繳納
抗告費新臺幣1,000元。
中　　華　　民　　國　　110 　年　　11　　月　　1　日
                                書記官  張茂盛
 附表：修正前後捐助章程對照表
條次 修正後條文 修正前條文 准否 第一條 本財團法人依照民法、財團法人法，與其他有關法令組織之，定名為財團法人張炳耀環境永續發展基 金會（以下簡稱本會）。 本財團法人依照民法、財團法人法，與其他有關法令組織之，定名為財團法人大連環保再生資源基 金會（以下簡稱本會）。 名稱變更，此部分聲請駁回。 逕向本院登記處為變更登記即可。 第二條 本會以協助推動環境資源有效利用，從事廢棄物之研究發展工作，引進科技新知，促進環境資源永續 經營並以實際行動推動保護自然環境，追求生態之平衡，落實節能減碳愛地球，協助政府推動能源及環保相關施政，達成經濟與環保雙贏為目的，辦理下列業務： 一、提升環境資源回收效率及廢棄物再生利用相關技術引進及研究發展。 二、落實宣導廢棄物回收及重複使用，以推廣環境永續。 三、推廣自然環境資源保護意識。 四、推廣健康素食減碳生活新思維，保護生命維護地球生態。 五、拓展綠色人文，推廣環境教育。 六、協助政府推動環境保護之相關施政。 本會以協助推動環境資源之有效利用，從事廢棄金屬之研究發展工作，引進科技新知，促進環境資源永續經營，協助政府推動能資源及環保相關施政，達成經濟與環保雙贏為目的，辦理下列業務： 一、提升環境資源回收效率及廢棄金屬再生利用相關技術引進及研究發展。 二、落實宣導金屬廢棄物回收，以推廣環境保護。 三、推廣自然環境資源有效利用。 四、協助政府推動環境保護之相關施政。 涉及業務目的，准予變更。 第五條 本會財產之保管及運用，應以本法人名義為之，並受主管機關之監督；其資金不得寄託或借貸與董事、其他個人或非金融機構。財產之運用方法如下： 一、存放金融機構。 二、購買公債、國庫券、中央銀行儲蓄券、金融債券、可轉讓之銀行定期存單、銀行承兌匯票、銀行或票券金融公司保證發行之商業本票。 三、購置業務所需之動產及不動產。 四、本於安全可靠之原則，購買公開發行之有擔保公司債、國内證券投資信託公司發行之固定收益型之受益憑證。 五、於財團法人財產總額百分之五範圍内購買股票，且對單一公司持股比率不得逾該公司資本額百分之五。 六、本於安全可靠之原則所為其他有助於增加財源之投資；其項目及額度，由主管機關定之。 本會財產之保管及運用，應以本法人名義為之，並受主管機關之監督；其資金不得寄託或借貸與董事、監察人、其他個人或非金融機構。財產之運用方法如下： 一、存放金融機構。 二、購買公債、國庫券、中央銀行儲蓄券、金融債券、可轉讓之銀行定期存單、銀行承兌匯票、銀行或票券金融公司保證發行之商業本票。 三、購置業務所需之動產及不動產。 四、本於安全可靠之原則，購買公開發行之有擔保公司債、國内證券投資信託公司發行之固定收益型之受益憑證。 五、於財團法人財產總額百分之五範圍内購買股票，且對單一公司持股比率不得逾該公司資本額百分之五。 六、本於安全可靠之原則所為其他有助於增加財源之投資；其項目及額度，由主管機關定之。 不設置監察人，准予變更。 第十一條 本會應檢具下列事項提請董事會通過後，送主管機關備查。 一、於每年一月底前，檢具當年度工作計畫及經費預算。     工作計畫及經費預算與洗錢或資恐高風險國家或地區有關者，並應檢附風險評估報告。 二、於每年五月底前，檢具前一年度工作報告及財務報表。 本會設監察人，其職權如下： 一、監督業務之執行及財務狀況。 二、稽核財務帳冊、文件及財產資料。 三、監督依相關法令規定及捐助章程執行事務。 條次變更，此部分聲請駁回。 逕向本院登記處為變更登記即可。 第十二條 本會本於資訊透明原則，應主動公開資訊如下列： 一、預決算資料，於主管機關備查後一個月內公開之。 二、前一年度之接受補助、捐贈名單清冊及支付獎助、捐贈名單清冊。 　　但補助、捐贈者或受獎助、捐贈者事先以書面表示反對，或公開將妨礙或嚴重影響財團法人運作，且經主管機關同意者，得不公開之。 三、其他為利公眾監督之必要，經主管機關指定應限期公開之資訊。 　　前項資訊公開方式，除法律另有規定或主管機關另有指定公開方式外，應選擇下列方式之一為之：     一、刊載於新聞紙或其他出版品。     二、利用公開網路平台或其他方式供公眾線上查詢。     三、提供公開閱覽、抄錄、影印、錄音、錄影、攝影、重製或複製。 本會置監察人1人，任期四年，其名額不得逾董事名額三分之一，且監察人相互間、監察人與董事間，不得有配偶或三親等內親屬關係。監察人為無給職，出席董事、監察人會議得酌支出席費或車馬費。 首屆監察人由捐助人選聘之，第二屆以後監察人由前一屆監察人選聘之。每屆監察人任期屆滿前一個月，監察人應召集改選下屆監察人，新舊任監察人並按期辦理交接。  刪除監察人之設置，准予變更。 第十三條 本會如因故解散或結束時，其賸餘財產，於清償債務後，全部捐贈主事務所所在地之地方自治團體，不歸屬任何個人或營利團體。 本會應檢具下列事項提請董事會通過後，送主管機關備查。 一、於每年一月底前，檢具當年度工作計畫及經費預算。 　　工作計畫及經费預算與洗錢或資恐高風險國家或地區有關者，並應檢附風險評估報告。 二、於每年五月底前，檢具前一年度工作報告及財務報表。 　 前項工作報告及財務報表於董事會通過後，並應送請全體監察人分别查核，連同監察人製作之前一年度監察報告書，一併送主管機關備查。 條次變更，此部分聲請駁回。 逕向本院登記處為變更登記即可。 第十四條 本章程未規定事項，悉依有關法令之規定辦理。 本會本於資訊透明原則，應主動公開資訊如下列： 一、預決算資料，於主管機關備查後一個月內公開之。 二、前一年度之接受補助、捐贈名單清冊及支付獎助、捐贈名單清冊。 　　但補助、捐贈者或受獎助、捐贈者事先以書面表示反對，或公開將妨礙或嚴重影響財團法人運作，且經主管機關同意者，得不公開之。 三、其他為利公眾監督之必要，經主管機關指定應限期公開之資訊。 　　前項資訊公開方式，除法律另有規定或主管機關另有指定公開方式外，應選擇下列方式之一為之：     一、刊載於新聞紙或其他出版品。     二、利用公開網路平台或其他方式供公眾線上查詢。     三、提供公開閱覽、抄錄、影印、錄音、錄影、攝影、重製或複製。 條次變更，此部分聲請駁回。 逕向本院登記處為變更登記即可。 第十五條 本章程經主管機關核准並自辦妥財團法人登記之日起生效，修訂時亦同。 本會如因故解散或結束時，其賸餘財產，於清償債務後，全部捐贈主事務所所在地之地方自治團體，不歸屬任何個人或營利團體。 條次變更，此部分聲請駁回。 逕向本院登記處為變更登記即可。 第十六條 (無) 本章程未規定事項，悉依有關法令之規定辦理。 條次變更，此部分聲請駁回。 逕向本院登記處為變更登記即可。 第十七條 (無) 本章程經主管機關核准並自辦妥財團法人登記之日起生效，修訂時亦同。 條次變更，此部分聲請駁回。 逕向本院登記處為變更登記即可。